臺灣臺北地方法院刑事判決　　　　　　　　　　　　　九十一年度簡上字第一二號
　　上　訴　人　甲○○
　　即　被　告
右上訴人即被告因違反臺灣地區與大陸地區人民關係條例案件，不服本院簡易庭於中
華民國九十年十二月十一日所為九十年度簡字第四○九號第一審判決（聲請簡易處刑
案號：九十年度偵字第一四六八一號），提起上訴，本院合議庭為第二審判決如左：
    主  文
上訴駁回。
甲○○緩刑貳年。
    事  實
一、甲○○為臺北市○○路○段一七四之二二九號「三友飯店」之負責人，明知傅高
    慶與陳綴娟二人均係以探親名義來臺之大陸地區人民，且不得留用大陸地區人民
    在臺灣地區從事未經許可之工作，竟基於留用大陸地區人民之概括犯意，分別於
    民國九十年二月十五日、同年三月初起，留用傅高慶與陳綴娟二人，在三友飯店
    內各從事搬運、清洗廚房及招呼客人、送菜飯等工作，嗣於同年四月二十三日上
    午十一時五十分，為警於店內廚房查獲傅高慶，陳綴娟則正在店內端菜及招呼客
    人。
二、案經臺北市政府警察局移送臺灣臺北地方法院檢察署檢察官偵查起訴。
    理  由
一、訊據被告甲○○於本院審理中固坦承伊知悉傅高慶、陳綴娟均為以探親為由來臺
    而未經許可在臺灣地區工作之大陸地區人民等情，惟辯稱：傅高慶為伊姪子，因
    為來臺探親而居住在伊之住處，而陳綴娟則為伊於大陸時鄰居之妻，因一、二個
    星期來吃一次飯，並未收錢，所以傅高慶、陳綴娟二人基於人情之常而主動幫忙
    ，伊並無留用傅高慶及陳綴娟云云，然查：
（一）被告於警詢中稱：傅高慶自九十年二月十四日入境後，由伊提供吃住，而於隔
      日開始幫忙，幫忙的時間不固定，傅高慶會幫忙將買回來的菜搬到廚房，且於
      營業完後會清洗廚房的地面，陳綴娟則係於九十年三月初到店內幫忙，只有提
      供中餐，時間是從上午八、九時左右到下午一時三十分或二時許，陳綴娟會幫
      忙在店前招呼客人及拿小菜、飯菜給客人等語，被告於偵查中亦承認警詢中所
      言屬實，核與證人傅高慶、陳綴娟於警詢中之所稱情節均相符，並有傅高慶、
      陳綴娟之中華民國臺灣地區旅行證、入出境查詢資料各一件在卷可資佐證，是
      當以被告警詢中所言，較為可信。
（二）復參傅高慶為警查獲時，滿身油污，雖傅高慶辯稱：該油污係因很久沒洗衣服
      ，且店內炒菜的油由房屋樑柱滴下等語，被告亦辯稱：廚房內並無油污，因傅
      高慶很少洗澡，又沒出去，所以沒換衣服等語，然上開辯詞均與常情有違，另
      陳綴娟為被告大陸時鄰居之妻，與被告間並無密切深厚之關係，且被告於警詢
      中亦稱陳綴娟從九十年三月初到店內幫忙，時間由上午八、九時到下午一時三
      十分或二時許，是傅高慶、陳綴娟所為均顯已超過單純回報被告提供吃住隨手
      幫忙而已達留用之程度，被告所辯，顯屬事後卸責之詞，不足採信，本件事證
      已臻明確，被告犯行堪以認定。
三、核被告甲○○所為，係違反臺灣地區與大陸地區人民關係條例第十五條第四款之
    規定，應依同法第八十三條第一項處斷。又被告先後於九十年二、三月間二次非
    法留用大陸地區人民在臺灣地區工作之犯行，時間緊接，罪名與構成要件相同，
    顯係基於概括犯意而為，應依連續犯規定論以一罪。原審依據刑事訴訟法第四百
    四十九條第一項前段、第四百五十四條第二項，臺灣地區與大陸地區人民關係條
    例第十五條第四款、第八十三條第一項，刑法第十一條前段、第五十六條、第四
    十二條第二項，罰金罰鍰提高標準條例第二條，現行法規所定貨幣單位折算新臺
    幣條例第二條，判處被告罰金新臺幣三萬元，如易服勞役，以銀元三百元即新臺
    幣九百元折算一日，其認事用法均無不當，量刑亦為妥適，被告仍執前詞指摘原
    判決不當，非有理由，應予駁回。惟查，被告前未曾受有期徒刑以上刑之宣告，
    此有臺灣高等法院檢察署刑案紀錄簡覆表在卷足參，被告於犯後業已坦承部分犯
    行，態度尚佳，信經本次教訓，當知所警惕而無再犯之虞，且蒞庭檢察官亦當庭
    請求諭知被告緩刑，本院因認對被告所宣告之刑，以暫不執行為適當，爰併予宣
    告緩刑二年，以啟自新。
據上論斷，應依刑事訴訟法第四百五十五條之一第一項、第三項、第三百六十八條，
刑法第七十四條第一款，判決如主文。
本案經檢察官林邦樑到庭執行職務
中      華      民      國      九十一      年     二     月    十九    日
                                臺灣臺北地方法院刑事第一庭
                                    審判長法  官    陳興邦
                                          法  官    蔡惠如
                                          法  官    唐于智
右正本證明與原本無異。
不得上訴。
                                          書記官    陳俐妙
中      華      民      國      九十一      年     二     月    十九    日
